【裁判字號】    98,交聲,437
【裁判日期】    990203
【裁判案由】    聲明異議
【裁判全文】
臺灣屏東地方法院交通事件裁定         98年度交聲字第437號
原處分機關  交通部公路總局高雄區監理所屏東監理站
異  議  人  乙○○
上列異議人因違反道路交通管理處罰條例案件，對於原處分機關
於民國98年11月3 日所為之處分（屏監違字第裁82-AEX325247號
），聲明異議，本院裁定如下：
    主  文
異議駁回。
    理  由
一、原處分機關以異議人於民國98年6 月10日19時58分許，駕駛
    車牌號碼V9 -3747號之自用一般小貨車，台北市○○路與虎
    林街89巷之燈光號誌管制交岔路口紅燈右轉之違規行為，經
    台北市政府警察局信義分局五分埔派出所員警甲○○當場攔
    停並舉發，經查核無訛，乃依道路交通管理處罰條例第53條
    第2 項、第63條第1 項第3 款之規定裁處罰鍰新臺幣（下同
    ）1,800 元並記違規點數3 點。
二、異議意旨略以：異議人並無紅燈右轉行為，為此不服聲明異
    議云云。
三、按受處分人不服道路交通管理處罰條例第8 條所定主管機關
    所為之處罰，得於接到裁決書之翌日起20日內，向管轄地方
    法院聲明異議；又聲明異議，應以司法狀紙敘述異議之理由
    ，提出於原處分機關為之，原處分機關應於接受異議書狀後
    5 日內，將該案卷宗及有關證物，送交該管地方法院或其分
    院交通法庭，道路交通管理處罰條例第87條第1 項、道路交
    通案件處理辦法第13條分別定有明文。次按交通法庭認聲明
    異議不合法律上之程式，且其不合法律上之程式無從補正者
    ，應以裁定駁回之，道路交通案件處理辦法第18條前段亦有
    明文。
四、再按違反道路交通管理事件統一裁罰基準及處理細則第5條
    規定「處理違反道路交通管理事件，有關文書送達之程序，
    依行政程序法之規定。」。再按「對於無行政程序之行為能
    力人為送達者，應向其法定代理人為之。對於機關、法人或
    非法人之團體為送達者，應向其代表人或管理人為之。法定
    代理人、代表人或管理人有二人以上者，送達得僅向其中之
    一人為之。無行政程序之行為能力人為行政程序之行為，未
    向行政機關陳明其法定代理人者，於補正前，行政機關得向
    該無行為能力人為送達。」、「送達，於應受送達人之住居
    所、事務所或營業所為之。但在行政機關辦公處所或他處會
    晤應受送達人時，得於會晤處所為之。對於機關、法人、非
    法人之團體之代表人或管理人為送達者，應向其機關所在地
    、事務所或營業所行之。但必要時亦得於會晤之處所或其住
    居所行之。應受送達人有就業處所者，亦得向該處所為送達
    。」、「於應送達處所不獲會晤應受送達人時，得將文書付
    與有辨別事理能力之同居人、受雇人或應送達處所之接收郵
    件人員。前項規定於前項人員與應受送達人在該行政程序上
    利害關係相反者，不適用之。應受送達人或其同居人、受雇
    人、接收郵件人員無正當理由拒絕收領文書時，得將文書留
    置於應送達處所，以為送達。」此行政程序法第69條、第72
    條、第73條亦分別定有明文。經查：
  (一)本件異議人之戶籍設於「屏東縣高樹鄉○○村○○路7 號」
    ，有卷存個人基本資料查詢1 紙可稽，又依卷存交通違規陳
    述單及查詢單、聲明異議狀各1 紙，其上住址均載明為「屏
    東縣高樹鄉○○村○○路7 號」，且異議人於異議狀內亦不
    否認該址為其住所，在在足徵異議之住所設於該處無訛。
  (二)本件原處分機關之裁決書，係交由台灣郵政股份有限公司向
    異議人住所地「屏東縣高樹鄉○○村○○路7 號」送達，俟
    郵政人員按址投送因未會晤異議人，乃於98年11月4 日將該
    裁決書交付予「曾詩祥」收受乙節，有卷存送達證書1 紙為
    證。
  (三)又「曾詩祥」係異議人之父，於收受該裁決書時為70歲，有
    卷存個人基本資料查詢結果1 紙為證，足徵曾詩祥非無辨別
    事理能力之人。再者，「曾詩祥」之戶籍設於「屏東縣高樹
    鄉○○村○○路7 號」乙事，亦有上開個人基本資料查詢結
    果可參，故曾詩祥與異議人係居住在同一處共同為生活，應
    可認定，則依上開規定，異議人之母曾詩祥為異議人之同居
    人無訛。從而，上開裁決書之送達即屬合法，而發生送達之
    效力，本件其異議期間應自裁決書送達之日即98年11月4 日
    之翌日起算20日為之。又異議人之住所地係在屏東縣高樹鄉
    ，非居住於原處分機關所在之鄉、鎮、市，但居住於本院之
    管轄區域，依法院訴訟當事人在途期間標準第2 條第1 款、
    第4 條第1 項第2 款之規定，應另加計4 日之在途期間，是
    核算其最終之異議日應為98年11月30日（按行政院會同考試
    院發布之公務人員週休二日實施辦法，自90年1 月1 日實施
    公務人員週休二日後，星期六、星期日均屬休息日，是期間
    之末日為星期六或星期日時，自應以星期日之次日即星期一
    代之，並以星期一之午後十二時為期間之終止，本件因期間
    末日98年11月28日為星期六，次日98年11月29日為星期日，
    故以星期一即98年11月30日代之），然異議人遲至98年12月
    7 日始具狀向原處分機關聲明異議，並於同年12月14日由原
    處分機關移送本院，此有原處分機關移送函文、本院收狀戳
    章附卷可佐。從而，依照上開三之說明，本件異議人逾期始
    聲明異議，其異議權業已喪失，且屬不得補正，依法自應予
    以駁回。
五、應依道路交通管理處罰條例第87條第2 項、道路交通案件處
    理辦法第18條，裁定如主文。
中    華    民    國    99    年    2     月    3     日
                    交通法庭    法  官  曾吉雄
以上正本證明與原本無異。
如不服本裁定應於收受送達後五日內向本院提出抗告書狀敘述抗
告之理由抗告於台灣高等法院高雄分院。
中    華    民    國    99    年    2     月    3     日
                                書記官  林祥玉

司法院資訊處製作；財團法人民間司法改革基金會備份。
